臺灣臺北地方法院民事判決　　　　　　　 94年度建字第239號
　　原　　　告　絃固工程有限公司
　　法定代理人　甲○○
　　被　　　告　台灣川源營造股份有限公司
　　法定代理人　乙○○
上列當事人間請求給付工程款事件，本院於民國九十四年十月十三日言
詞辯論終結，判決如下：
    主      文
被告應給付原告新臺幣壹佰肆拾參萬柒仟捌佰捌拾元，及自民國九十四
年六月十六日起至清償日止，按週年利率百分之五計算之利息。
原告其餘之訴駁回。
訴訟費用由被告負擔五分之四，餘由原告負擔。
    事      實
甲、原告方面
一、聲明：被告應給付原告新臺幣一百七十八萬八千八百四十九元，及
    自民國九十四年六月十六日起至清償日止，按週年利率百分之五計
    算之利息。
二、陳述：原告於民國九十三年八月十日向被告承攬工程，其中原告所
    承攬之台北市北投區義方國小新建工程（下稱系爭第一工程），工
    程總價為新臺幣（下同）三十六萬零九百九十元，另承攬中國海專
    淡海校區新建工程（下稱系爭第二工程），工程總價甲案為三百五
    十萬二千六百八十四元，乙案為為六十九萬八千七百零二元，至承
    攬位於台北市○○○路四七三巷致富源「逸仙悅榕」新建工程（下
    稱系爭第三工程），工程總價為九十萬元，新增變更水電工程甲項
    為九萬零三百元，乙項為十八萬四千六百四十四元，上開工程均已
    竣工並驗收在案，且原告已出具保固書交被告收執。然被告所交付
    之票據均遭退票，無法兌現，而系爭第一工程退票十萬九千三百二
    十一元，工程保留款為六萬九千六百六十三元，系爭第二工程甲案
    及乙案退票總金額為五十三萬二千三百十一元，工程保留款共五十
    六萬零一百三十二元，至系爭第三工程退票十六萬七千六百元，工
    程保留款為七萬四千八百七十八元，是被告尚有工程總款一百七十
    八萬八千八百四十九元迄未清償，原告爰依約請求被告給付一百七
    十八萬八千八百四十九元之工程款。
三、證據：提出工程承攬單四件、工程承攬明細單四件、票據五紙、退
    票理由單五件（以上均影本）等件為證。
乙、被告方面：
一、聲明：
  (一)原告之請求於超過新臺幣一百三十六萬四千五百四十八元部分駁回
    。
  (二)如為不利判決，被告供擔保，請准宣告免為假執行。
二、陳述：被告就原告於九十三年八月十日向被告承攬工程，其中原告
    所承攬之系爭第一工程之工程總價為三十六萬零九百九十元，系爭
    第二工程之工程總價甲案為三百五十萬二千六百八十四元，乙案為
    為六十九萬八千七百零二元，至系爭第三工程之工程總價為九十萬
    元，另系爭第一工程退票十萬九千三百二十一元與爭第三工程退票
    十六萬七千六百元之事實固不爭執。然原告稱所稱系爭第三工程之
    新增變更水電工程甲項為九萬零三百元，乙項為十八萬四千六百四
    十四元，惟上開新增變更水電工程甲項九萬零三百元部分，乃業主
    及其他水電分包商要求原告施作，並非被告要求原告變更，該費用
    自不應由被告負擔，至上開新增變更水電工程乙項十八萬四千六百
    四十四元部分，被告並無該部分之追加工程合約相關合約或記錄，
    原告應就該部分提出相關合約或經被告要求變更或追加之相關記錄
    。再者，系爭第一工程之工程保留款應為四萬零二百六十七元，系
    爭第二工程甲案及乙案退票總金額應為五十三萬二千二百五十七元
    ，工程保留款應為四十二萬三千二百五十七元，至系爭第三工程之
    工程保留款應為九萬一千八百四十六元，是被告僅有工程總款一百
    三十六萬四千五百四十八元迄未清償，倘原告就兩造有爭議之四十
    二萬四千三百零一元部分仍主張對被告有債權存在，依民事訴訟法
    第二百七十七條規定，自應由原告負舉證責任，另就兩造未爭執之
    一百三十六萬四千五百四十八元部分，依民事訴訟法第八十條規定
    ，該部分之訴訟費用應由原告負擔。
三、證據：提出律師函一件、請款單一件（以上均影本）等件為證。
    理      由
一、本件原告起訴主張其分別向被告承攬台北市北投區義方國小新建工
    程，工程總價為三十六萬零九百九十元，另承攬中國海專淡海校區
    新建工程，工程總價甲案為三百五十萬二千六百八十四元，乙案為
    為六十九萬八千七百零二元，又承攬位於台北市○○○路四七三巷
    致富源「逸仙悅榕」新建工程，工程總價為九十萬元，新增變更水
    電工程甲項為九萬零三百元，乙項為十八萬四千六百四十四元，上
    開工程均已竣工並驗收在案，其亦已出具保固書交被告收執，惟被
    告所交付之票據均遭退票，無法兌現，而上述義方國小工程退票十
    萬九千三百二十一元，工程保留款為六萬九千六百六十三元，中國
    海專工程甲案及乙案退票總金額為五十三萬二千三百十一元，工程
    保留款共五十六萬零一百三十二元，「逸仙悅榕」工程退票十六萬
    七千六百元，工程保留款為七萬四千八百七十八元，是被告尚有工
    程總款一百七十八萬八千八百四十九元迄未清償，為此依承攬契約
    訴請被告給付上開工程款等語；被告則以其固然曾交予原告施作上
    開工程，惟其中「逸仙悅榕」工程之新增變更水電工程甲項九萬零
    三百元部分乃業主及其他水電分包商要求原告施作，非其要求原告
    變更，該費用自不應由其負擔，而新增變更水電工程乙項十八萬四
    千六百四十四元部分，其並無該部分合約或記錄，原告自應就該部
    分工程之存在舉證證明，另義方國小工程之工程保留款應為四萬零
    二百六十七元，非六萬九千六百六十三元，中國海專工程之退票總
    金額應為五十三萬二千二百五十七元，非五十三萬二千三百十一元
    ，工程保留款應為四十二萬三千二百五十七元，非五十六萬零一百
    三十二元，「逸仙悅榕」工程之工程保留款應為九萬一千八百四十
    六元，非七萬四千八百七十八元，是其僅有工程總款一百三十六萬
    四千五百四十八元迄未清償，原告就超過上開金額之金額應負舉證
    責任云云資為抗辯。
二、經查，本件兩造均不否認有上述義方國小、中國海專及「逸仙悅榕
    」工程，對於尚有承攬報酬未給付完畢一節，被告亦不否認，且自
    承其所簽發交付原告之支票均遭退票，上開事實並有工程承攬單四
    件、工程承攬明細單四件、票據五紙、退票理由單五件附卷可考，
    堪信為真實。本件兩造所爭執者，主要乃為：(一)義方國小工程部分
    之保留款究係六萬九千六百六十三元，抑或四萬零二百六十七元；
    (二)中國海專工程部分之退票總金額究係五十三萬二千三百十一元，
    抑或五十三萬二千二百五十七元；(三)「逸仙悅榕」工程部分之水電
    追加甲項費用九萬零三百元及乙項費用十八萬四千六百四十四元，
    究係業主自行追加，抑或係被告要求追加。茲就上述爭點，分別說
    明如下：
  (一)經查，就義方國小工程部分，系爭工程之總價為三十六萬零九百九
    十元，依兩造所簽訂之工程承攬單（參證物一）第６項付款辦法第
    (2)點記載，被告所支付之報酬為工程款百分之九十，另百分之十則
    保留至交付完成時再給付，依此計算，則此一工程之保留款應為三
    萬六千零九十九元，惟此部分保留款金額被告承認有四萬零二百六
    十七元，而原告就超過此部分之金額並未舉證證明，依民事訴訟法
    第二百七十七條舉證責任分配原則，自應認為原告就超過被告承認
    之金額部分，其請求無所依據，就超過部分之主張為無理由。
  (二)另就中國海專工程退票部分，原告主張之金額為五十三萬二千三百
    十一元，被告承認之金額為五十三萬二千二百五十七元，茲依原告
    所提出之支票及退票理由單（參證物五）影本所示，此部分金
    額合計為五十三萬二千二百五十七元，而原告就其中差額五十四元
    部分並未提出證據資料供本院佐參，依上述舉證責任分配原則，自
    應認為此部分金額為五十三萬二千二百五十七元，原告就多出之五
    十四元，其所為主張即屬無據，應予駁回。另就保留款部分，原告
    主張系爭工程之保留款有五十六萬零一百三十二元尚未獲償，惟被
    告辯稱此部分保留款僅為四十二萬三千二百五十七元，以系爭工程
    總價四百二十萬一千三百八十六元以觀，其百分之十保留款應為四
    十二萬零一百三十九元，被告承認有四十二萬三千二百五十七元，
    與上開數額相去不遠，自應認為原告請求之於被告所承認之範圍內
    為有理由，應予准許。至超過上開範圍以外之主張，原告並未舉證
    證明如何得出其數額，亦無其他證據資料供本院佐參，自應認為超
    出被告承認範圍以外之主張，為無理由，不應准許。
  (三)另就「逸仙悅榕」工程部分，原告主張被告有追加水電工程甲項費
    用九萬零三百元及乙項費用十八萬四千六百四十四元，其中甲項部
    分，原告主張係被告派駐工地現場之主任通知其施作，被告對此並
    不否認，就原告而言，其既係與被告簽訂承攬契約，依約應聽從定
    作人即被告之指示施工，被告派駐工地現場之主任即為被告之代理
    人，其所為之行為效力自及於被告本人，而被告派駐現場之工地主
    任既指示原告追加甲項水電工程，自應認為此一追加工程為被告所
    要求，應由被告負擔。至乙項水電工程追加部分，被告否認其曾要
    求原告施作，原告對於究係何人要求其施作一節亦無法舉證證明，
    參酌上開說明，自亦應認為原告此部分之主張為無理由，不應准許
    。另有關此一工程保留款部分，原告主張之金額為七萬四千八百七
    十八元，被告承認尚未給付之保留款有九萬一千八百四十六元，應
    認為原告請求之金額為有理由，應予准許。
三、綜上所述，本件原告所施作之工程既已依約完成，且交付被告，依
    民法第五百零五條規定，被告自負有給付承攬報酬意義。而被告所
    交付之支票既經退票，且尚有前揭所述保留款未付，原告本於承攬
    契約，訴請被告給付承攬報酬，自屬有據。依上開所述理由，本件
    原告所得請求之承攬報酬，在承攬報酬一百四十三萬七千八百八十
    元範圍內及自九十四年六月十六日起至清償日止按週年利率百分之
    五計算之利息之主張，為有理由，應予准許。至超過此範圍以外之
    主張，即屬無稽，應予駁回。
結論：本件原告之訴為一部有理由，一部無理由，依民事訴訟法第七十
九條，判決如主文。
中　　　華　　　民　　　國　　94　　年 　 10　　月    28  　日
                              民事第二庭法  官　汪漢卿
以上正本係照原本作成
如對本判決上訴，須於判決送達後20日內向本院提出上訴狀
中　　　華　　　民　　　國　　94　　年 　 10　　月    28  　日
                            　　　　　　書記官　許婉如
